臺灣士林地方法院刑事判決　　　　　　　　94年度易字第73號
公　訴　人　臺灣士林地方法院檢察署檢察官
被　　　告　乙○○
上列被告因竊盜案件，經檢察官提起公訴（93年度偵字第2399號
），本院判決如下：
    主  文
乙○○共同攜帶兇器竊盜未遂，累犯，處有期徒刑陸月，如易科
罰金以參佰元折算壹日。
    事  實
一、乙○○前因毒品案件，經本院以90年度湖簡字第162 號判處
    有期徒刑5 月確定，又因妨害公務案件，經本院以90年度湖
    簡字第233 號判處有期徒刑3 月確定，合併應執行有期徒刑
    7 月，後於民國91年3 月8 日縮刑期滿執行完畢。詎仍不知
    悔改，竟與已成年之甲○○（另案經本院以92年度易字第
    431 號判決處有期徒刑8 月確定）共同基於意圖為自己不法
    所有之犯意聯絡，於92年1 月8 日下午4 時許，由甲○○攜
    帶客觀上足以傷害人之生命、身體之可供兇器使用之美工刀
    、一字型螺絲起子、十字型螺絲起子及尖嘴鉗各1 支，並騎
    駛車號不詳之機車在臺北縣汐止市○○路181 巷口處搭載乙
    ○○，2 人共同前往臺北縣汐止市○○○ 路63號對面宏福建
    設股份有限公司（以下簡稱：宏福公司）以鐵籬笆封起暫時
    停工之建築工地，利用業遭人破壞之缺口而擅自侵入該工地
    內（侵入建築物部分未據告訴），並由甲○○以攜帶之工具
    拆卸宏福公司所有之鐵捲門使成為條狀俾利載運，乙○○則
    在旁把風接應，然尚未將拆卸成條狀之鐵捲門條搬離現場前
    ，即為在臺北縣汐止市○○○路63號上班之清潔工吳筱琴因
    聽聞拆卸鐵捲門之聲響外出查看而目擊，並即以電話通知宏
    福公司工地主任林正台，林正台乃於當天下午4 時40分許抵
    赴後旋以電話要求公司同事報警，並當場逮捕甲○○，乙○
    ○見狀乃趁隙徒步逃逸，渠等始未得逞。嗣經警趕達現場後
    ，於工地內扣得上開已遭甲○○拆卸成條狀之鐵捲門條18條
    ，繼於甲○○之外套暗袋內起獲美工刀、一字型螺絲起子、
    十字型螺絲起子及尖嘴鉗各1 支等行竊工具。
二、案經臺灣士林地方法院檢察署檢察官自動檢舉偵查後，提起
    公訴。
    理  由
一、訊據被告乙○○固坦承於前揭時、地確與甲○○同在宏福公
    司工地，且直至吳筱琴前來探問，嗣吳筱琴第二次帶同林正
    台返回工地時，始徒步離開等情不諱，惟矢口否認有何竊盜
    之犯行，辯稱：伊不知悉並參與甲○○之竊盜行為。當天本
    來是甲○○約伊去吸食安非他命，結果伊到中興路181 巷口
    之後，他就騎機車載伊到現場，伊當時以為他是要向人拿安
    非他命，結果他竟然去犯案，伊本來不知他要犯案，他開始
    下手，伊就規勸他，並且跟他說伊不想參與，伊又沒有錢，
    只有新臺幣（下同）5 元，而伊家距離現場有6 、7 公里，
    無法可以自己離開。大約待了10幾分鐘，伊看到1 個女生過
    來，伊還跟甲○○說「人家要報警了，你還作」，第一次那
    女生來時伊沒有走，伊是叫甲○○跟伊走，因伊沒有交通工
    具，伊等到第二次女生帶1 個男生來時才走。第一次那女生
    來時問伊等在做什麼，甲○○跟她講一些有的沒有的，伊都
    沒有講話或參與。伊不知道甲○○帶了4 支工具，他是放在
    外套夾層，拿出來時，伊才知道他要做什麼云云。惟被告上
    揭犯罪事實，有下列證據可以為證：
(一)證人即目擊現場之清潔公司員工吳筱琴、宏福公司工地主任
    林正台於本院92年度易字第431 號（以下簡稱：431 號卷）
    案件92年7 月1 日訊問時之證述：
  (1)證人吳筱琴結證稱：我是於92年1 月8 日下午4 時40分許在
    其任職之清潔公司發現對面的工地有人侵入竊取鐵捲門。當
    時看到2 個人拆卸鐵捲門。後來有跑去問，結果其中1 個人
    （即甲○○）說有1 位陳先生因倒他的會錢，所以叫他來拆
    鐵捲門抵債，另1 位竊嫌即是鈞院提示之被告乙○○口卡所
    示之人。當時回答我的那個人沒說是受僱於1 位陳老板去拆
    的，他是說他被倒會錢，所以來拆鐵門抵債的。後來被告乙
    ○○是跑離現場，因為我通知林正台來的時候，另外1 個人
    就往1 台自小貨車那裡跑，後來就駕車逃離現場。當時我看
    到甲○○有拿鐵鎚，而被告乙○○拿1 個長形的東西，並且
    在旁邊幫被告甲○○扶梯子，而鐵門已拆下等語（431 號卷
    第52頁至第54頁參照）。
  (2)證人林正台結證稱：92年1 月8 日下午4 時40分，證人吳筱
    琴通知我說有2 個人形跡可疑，在拆工地的鐵門，我接完電
    話後就立即趕到現場。我到現場時看到2 個人，1 個是甲○
    ○，另1 個很像鈞院提示被告乙○○口卡照片所示之人。我
    到了後就打電話給公司，叫公司報警，他們2 個人有聽到，
    想要跑，因我只能顧1 個人，所以我抓住甲○○，另1 個人
    就跑離現場。後來派出所警員就來了。當時是領回18條鐵捲
    門，因為那是一片一片的，所以應該是18片，那些都是已經
    拆卸下來的，價值約10,000元。該工地平常沒有人居住看守
    。而被偷的鐵捲門是公司還要的東西。又因為該處還沒有復
    工，所以我們都用鐵皮圍起來，沒有大門等語（431 號卷第
    54頁至第57頁參照）。
  (3)經核，證人吳筱琴、林正台就被告乙○○確實有於案發時、
    地陪同甲○○在場，經證人吳筱琴查看後發現甲○○正在拆
    卸並竊取鐵捲門，即通知證人林正台到場，證人林正台乃以
    電話通知公司同事報警，並當場逮捕甲○○，被告乙○○則
    趁隙逃逸等事實經過，均互為一致之證述。核證人吳筱琴、
    林正台與共犯甲○○、被告乙○○並不相識，亦無怨隙，又
    在偽證重典之心理壓力下為上開證述，所證且具體而明確，
    又大致相符，渠等之證言即具可信之依據。至於證人吳筱
    琴證述有關第2 次帶同證人即宏福公司工地主任林正台前去
    現場時，被告乙○○趁隙「駕駛自用小貨車逃逸」等情，為
    被告乙○○所否認，並辯稱：當時並未用梯子拆卸鐵捲門，
    伊係徒步離開現場，當時並未駕駛自用小貨車等語。而查，
    依手繪之汐止市○○○路63號對面工地現場圖（4861號卷第
    17 頁 參照）觀之，已拆卸之鐵捲門現場距離鐵片圍牆缺口
    尚有一段距離，而第二次證人吳筱琴帶同林正台前往現場時
    ，證人林正台除聯絡同事報警外，並當場抓住甲○○，倉促
    之間被告乙○○則趁隙向外沿福德三路逃逸，而證人吳筱琴
    追趕時或適有自小貨車經過，致其誤認被告係駕車離去，亦
    不無可能。是此部分尚無從遽採證人有關被告乙○○駕駛小
    貨車離去之證述，惟此部分證詞僅有關被告乙○○為人發覺
    後逃逸方式之不同，尚不足以影響本件竊盜基本犯罪事實之
    認定，而為可指之瑕疵，自不待言。
(二)證人即共犯甲○○於本院94年5 月19日審理時之證述略以：
    92年1 月8 日伊被老闆用3 噸半的自小貨車載往宏福公司工
    作，工作內容是拆鐵門。案發當時被告乙○○有在場，因為
    伊覺得不對勁，所以打電話叫被告乙○○來，而且伊有先回
    家，騎摩托車到汐止市○○路接被告乙○○再回到宏福公司
    的建築工地。當時伊是帶2 支螺絲起子、尖嘴鉗1 支，美工
    刀去。伊載被告乙○○到宏福公司工地現場，被告乙○○沒
    有幫伊什麼忙，只是站在那邊陪我，也沒有動手，也沒有把
    風。後來吳筱琴先來，問伊「誰叫你拆的」，伊說是伊老闆
    ，吳筱琴說要去問工地主任，後來林正台也來，很兇，所以
    被告乙○○才走。當天上午9 時陳老闆就載伊去那裡，伊就
    開始工作，被告乙○○是中午才載來的。又當初伊打電話找
    被告乙○○來時，電話中只是叫被告乙○○陪伊而已，伊也
    跟被告乙○○說地點，沒有說要來工地拆鐵門，也沒有跟被
    告乙○○說請要吃安非他命。伊是打公用電話叫被告乙○○
    來的，忘記幾點叫，接近中午，亦是接近中午左右回家去騎
    機車。從家裡騎機車到現花了約1 、20分鐘，機車是放在工
    地對面1 家萊而富的超商門口等語（本院94年5 月19日審判
    筆錄第3 頁至第9 頁參照）。經核，證人甲○○雖證稱係陳
    老闆僱用其前往宏福公司拆卸鐵捲門，且被告乙○○並未為
    其把風云云，惟證人甲○○前開之證述，存有以下之瑕疵：
  (1)當證人吳筱琴發現甲○○正在拆卸並竊取鐵捲門時，甲○○
    告以係因陳姓之男子倒其會錢，故前來拆卸鐵捲門抵債，並
    非稱係因陳姓老闆僱其前來拆卸鐵捲門等情，業據證人吳筱
    琴結證明確，參以證人甲○○前於本院92年度易字第431 號
    案件曾供稱陳老闆係駕駛自用小貨車搭載其前往後即行離去
    ，該陳老闆無法聯絡（本院92年7 月15日審判筆錄，431 號
    卷第80頁參照）；那時林正台來時，渠等有說不是小偷，但
    乙○○還是因為害怕離開（本院92年7 月1 日訊問筆錄，
    431 號卷第58頁參照）等節，則陳老闆既係僱請甲○○前往
    拆卸，甲○○係如何於拆卸完畢後通知陳老闆並將鐵捲門條
    交付，又如何向陳老闆索取工資，又何以既屬有正當理由而
    在場之被告乙○○要倉惶逃逸各節，足徵證人甲○○所稱係
    陳老闆僱用其前往宏福公司拆卸鐵捲門云云，實與常情不符
    ，尚不足採信。
  (2)另證人甲○○經本院隔離訊問後證稱：其騎乘機車至中興路
    181 號巷口搭載被告乙○○後，渠等前往案發現場即宏福公
    司工地之時間約為中午時分，約在2 、3 時許就被發現，4
    時是在警局作筆錄的時間云云（本院94年5 月19日審判筆錄
    第6 頁參照），被告乙○○則供稱：伊是下午4 時許才接到
    甲○○電話並出門前往中興路181 號卷口，其後並由其搭載
    至案發現場，2 人所稱之時間差距頗大，衡諸證人吳筱琴、
    林正台均證稱約於下午4 時40分許發現工地有人侵入偷拆鐵
    捲門乙情，而甲○○經警初詢之時間為當日19時20分起至21
    時50分止，此有警詢筆錄附於4861號卷（第3 頁參照），亦
    非證人甲○○所稱4 時許即在警局製作筆錄，是其前開之證
    述，顯與事實有違。此外，被告乙○○係供稱：當天係甲○
    ○說要請他吸食安非他命，而甲○○騎乘機車搭載其前往工
    地，該機車約停放在約4681號卷第6 頁上方照片所示之位置
    （即鐵圍缺口附近）；反觀證人甲○○則證稱：伊打電話並
    未跟被告乙○○說要請他吃安非他命，而伊機車是停放在工
    地對面1 家萊爾富超商門口等情，二者顯不相同。證人甲○
    ○就與被告到達現場之時間、騎乘機車搭載被告到場後停放
    機車之位置、是否約被告到場吸食安非他命等節所述各情，
    多與事實，或被告所供稱既有矛盾與不合之處，其可信性自
    堪置疑，自難僅憑證人甲○○之證述而為有利被告之認定。
(三)再查，被告乙○○固矢口否認與共犯甲○○有何加重竊盜犯
    行之犯意聯絡與行為分擔，並以上揭情詞為己置辯，惟其亦
    坦認：伊與甲○○到達工地現場後，即看到甲○○持工具拆
    卸鐵捲門，伊停留約1 、20分鐘後，證人吳筱琴即前來詢問
    「你們在做什麼」，伊還跟甲○○說「人家要報警了，你還
    作」，直至第2 次證人吳筱琴、林正台前來時伊始行離去等
    語，可見甲○○持扣案工具拆卸鐵捲門時，被告乙○○在其
    旁邊，並於證人吳筱琴第1 次前往現場發現甲○○拆卸鐵捲
    門時，被告即已知悉甲○○所為係屬加重竊盜之犯行，然被
    告卻仍停留在現場，則其辯稱就被告甲○○之加重竊盜犯行
    ，全不知情，即難遽採。被告復辯稱：伊因為沒有錢，故不
    得不留在現場云云，惟被告最後於吳筱琴、林正台偕同到場
    ，被告仍是徒步離去等情觀之，則當證人吳筱琴第1 次發現
    甲○○竊行時，被告仍可自行離去，被告卻捨此不為，反直
    至林正台到場後始徒步離去，實與常情有違；另參以甲○○
    所拆卸竊取之鐵捲門條18條，在客觀上體積龐大且甚難搬動
    ，若係以機車載運之方式搬移，非有2 人以上實難以為之，
    益徵被告乙○○係在旁為共犯甲○○把風接應之事實；況且
    ，證人吳筱琴又具結證稱有看到甲○○有拿鐵鎚，而被告乙
    ○○拿1 個長形的東西，並且在旁邊幫被告甲○○扶梯子，
    而鐵門已拆下等語（431 號卷第52頁至第54頁參照）明確，
    則被告乙○○就甲○○加重竊盜犯行，應具犯意聯絡、行為
    分擔，被告乙○○上開所辯，顯屬卸責之詞，不足採信。
(四)此外，復有臺北縣政府警察局汐止分局處理甲○○竊盜案件
    照片黏貼卡（現場外觀及竊盜現場內、被拆下之鐵捲門及現
    場外觀照片，4861號卷第14頁至第16頁參照）、手繪汐止市
    ○○○路63號對面工地現場圖（4861號卷第17頁參照）、林
    正台所具之臺北縣政府警察局汐止分局贓物認領保管單（其
    上記載領回不鏽鋼鐵捲門18條，4861號卷第33頁參照）、乙
    ○○影像照片（431 號卷第61頁參照）等附卷可稽，並有甲
    ○○持以行竊之美工刀、一字型螺絲起子、十字型螺絲起子
    、尖嘴鉗各1 支（贓證物品清單單號：92年度保字第273 號
    ，臺灣士林地方法院檢察署92年度核退字第79號卷第10頁參
    照）扣案可資佐證。綜上，本件事證明確，被告乙○○之犯
    行堪以認定，應依法論科。
二、按刑法第321 條第1 項第3 款之攜帶兇器竊盜罪，係以行為
    人攜帶兇器竊盜為其加重條件，此所謂兇器，其種類並無限
    制，凡客觀上足對人之生命、身體、安全構成威脅，具有危
    險性之兇器均屬之，且祇須行竊時攜帶此種具有危險性之兇
    器為已足，並不以攜帶之初有行兇之意圖為必要。經查，扣
    案之美工刀、一字型螺絲起子、十字型螺絲起子及尖嘴鉗各
    1 支等行竊工具均係金屬製品，質地堅硬，若持之強暴、脅
    迫、抵抗，依一般社會觀念，皆足使人之生命、身體安全受
    有危害，堪認為兇器。又按刑法上竊盜罪既遂未遂區分之標
    準，係採權力支配說，即行為人將竊盜之客體，移入一己實
    力支配之下者為既遂，若著手於竊盜，而尚未脫離他人之持
    有，或未移入一己實力支配之下者，則為未遂（最高法院84
    年度台上字第2256號裁判意旨可參）；又竊盜之既、未遂之
    判斷，於體積及重量鉅大，而難以移動之物，要能達到足以
    導致支配權轉移之掌握階段，顯較小巧之物為難，故其竊取
    之既遂尚須有其他之裝備，例如以車輛或其他裝備加以裝運
    ，故若行為人業已將他人之物裝妥於運輸工具之上，即可認
    定為竊取既遂。本件被告所竊之鐵捲門條，依卷存照片觀之
    ，係體積龐大甚難搬動之物，且尚未放置於運載工具上即為
    吳筱琴、林正台發現，則依上開說明，尚屬竊盜未遂階段，
    而非既遂。是核被告所為係犯刑法第321 條第2 項、第1 項
    第3 款之攜帶兇器竊盜未遂罪；又被告與甲○○間，有犯意
    聯絡及行為分擔，為共同正犯；再被告前因毒品案件，經本
    院以90年度湖簡字第162 號判處有期徒刑5 月確定，又因妨
    害公務案件，經本院以90年度湖簡字第233 號判處有期徒刑
    3 月確定，合併應執行有期徒刑7 月，後於91年3 月8 日縮
    短刑期期滿執行完畢，此有臺灣高等法院被告全國前案紀錄
    表、臺灣高等法院檢察署刑案紀錄簡覆表各1 份可佐，其於
    前案有期徒刑執行完畢後5 年以內再犯本件之罪，應依刑法
    第47條之規定加重其刑；被告已著手於犯罪行為之實行而不
    遂，為未遂犯，應依刑法第26條前段規定減輕其刑，並依刑
    法第71條第1 項規定，先加後減之。爰審酌被告正值輕壯，
    竟不思自食其力以獲取所需，而共同為竊盜行為，惟其所竊
    財物價值不高，且尚未竊得財物，並考量其犯罪之動機、目
    的、手段、所生之危害，及其犯罪後矢口否認犯行等一切情
    狀，量處如主文所示之刑，並諭知易科罰金之折算標準，以
    示儆懲。至扣案之美工刀、一字型螺絲起子、十字型螺絲起
    子及尖嘴鉗各1 支等行竊工具，雖係共犯甲○○持以供竊盜
    犯行所使用之工具，惟上開物品業經檢察官處分廢棄而滅失
    ，此有臺灣士林地方法院檢察署檢察官扣押（沒收）物品處
    分命令1 紙附於同署92年度執字第3358號卷（第13頁參照）
    ，自勿庸諭知宣告沒收，附此敘明。
據上論斷，應依刑事訴訟法第299 條第1 項前段、刑法第28條、
第321 條第2 項、第1 項第3 款、第26條前段、第47條、第41條
第1項，罰金罰鍰提高標準條例第2條，判決如主文。
本案經檢察官王巧玲到庭執行職務。
中　　華　　民　　國　  94  　年  　6　 　月　  9　 　日
                  刑事第六庭審判長法　官  李育仁
                                  法  官  姜麗香
                                  法  官  許辰舟
以上正本證明與原本無異。
如不服本判決，應於判決送達後10日內，向本院提出上訴狀。
                                  書記官  洪忠改
中　　華　　民　　國　　94　　年　　6 　　月　　9 　　日
論罪條文：
中華民國刑法第321條
 犯竊盜罪而有左列情形之一者，處六月以上、五年以下有期徒刑
：
一  於夜間侵入住宅或有人居住之建築物、船艦或隱匿其內而犯
之者。
二  毀越門扇、牆垣或其他安全設備而犯之者。
三  攜帶兇器而犯之者。
四  結夥三人以上而犯之者。
五  乘火災、水災或其他災害之際而犯之者。
六  在車站或埠頭而犯之者。
前項之未遂犯罰之。
